【裁判字號】    98,上易,236
【裁判日期】    980421
【裁判案由】    詐欺
【裁判全文】
臺灣高等法院高雄分院刑事判決         98年度上易字第236號
上  訴  人  臺灣高雄地方法院檢察署檢察官
被      告  甲○○
上列上訴人因被告詐欺案件，不服臺灣高雄地方法院98年度易字
第11號中華民國98年2 月24日第一審判決（起訴案號：臺灣高雄
地方法院檢察署97年度偵字第26539 號），提起上訴，本院判決
如下：
    主  文
上訴駁回。
    事實及理由
一、本案經本院審理結果，認第一審判決認事用法及量刑均無不
    當，應予維持，並引用第一審判決書記載之事實、證據及理
    由（如附件）。
二、檢察官上訴意旨稱：關於正犯、從犯之區別，係以其主觀之
    犯意及客觀之犯行為標準，凡以自己犯罪之意思而參與犯罪
    ，無論其所參與者是否犯罪構成要件之行為，皆為正犯，其
    以幫助他人犯罪之意思而參與犯罪，其所參與者，苟係犯罪
    構成要件之行為，亦為正犯，必以幫助他人犯罪之意思而參
    與犯罪，其所參與者又為犯罪構成要件以外之行為，始為從
    犯，最高法院25年上字第2253號著有判例足資參照。次按共
    同實施（行）犯罪行為之人，在合同意思範圍以內，各自分
    擔犯罪行為之一部，相互利用他人之行為，以達其犯罪之目
    的者，即應對於全部所發生之結果，共同負責，最高法院28
    年上字第3310號著有判例可供參考。而電話詐騙此一新型社
    會犯罪型態，自刊登廣告、收集人頭帳戶，撥打電話實施詐
    騙、指定被害人匯款帳戶，自人頭帳戶提領款項，取贓分贓
    等階段，乃係需由多人縝密分工方能完成之集團性犯罪，自
    應整體以觀，不容割裂，始為一完整之詐欺模式，本案被告
    係負責收集人頭帳戶之工作，其所為雖屬詐欺取財罪構成要
    件以外之行為，然其最終目的，係欲促使集團能夠順利完成
    詐欺取財之犯行，再從中獲取利潤、賺取報酬之行為，顯係
    基於正犯之犯意共同參與該集團之運作甚明，自應論以正犯
    等語。
三、本院查，按刑事訴訟法第161 條第1 項規定：檢察官就被告
    犯罪事實，應負舉證責任，並指出証明之方法。因此檢察官
    對於起訴之犯罪事實，及上訴意旨所指被告係詐欺集團之成
    員負責收集人頭帳戶之工作，並以正犯之犯意共同參與該集
    團之運作等事實，應負提出証據及說服之實質舉證責任。倘
    其所提出之證據，不足為被告有罪之積極證明，或其指出之
    證明方法，無從說服法院以形成被告有罪之心證，基於無罪
    推定之原則，自應為被告無罪判決之諭知（最高法院92年度
    台上字第128 號判例意旨參照）。本件被害人丙○○、乙○
    ○所述遭某不詳人士詐欺過程觀之，對方均係藉由電話交談
    方式與之聯絡，彼此未曾謀面，查無其他證據足資證明被告
    甲○○確有參與此一詐欺構成要件之犯行，檢察官又無法舉
    証証明被告係以正犯之犯意共同參與詐欺集團之運作，依卷
    內諸般事證，僅堪證明實際對被害人施以詐騙金錢之行為者
    ，為該不詳人士，被告甲○○則係單純代為收取上開帳戶資
    料以交付他人作為受騙者匯入款項之用，核其性質，應屬詐
    欺取財構成要件以外之協助行為，當認係基於幫助之犯意而
    為詐欺構成要件以外之行為，方屬適法，檢察官上訴意旨主
    張被告甲○○應為本件詐欺犯行之共同正犯一節，為無理由
    ，應予駁回。
四、據上論斷，應依刑事訴訟法第368 條、第373 條，判決如主
    文。
本案經檢察官鄭銘謙到庭執行職務。
中    華    民    國    98    年    4     月    21    日
                  刑事第五庭  審判長法  官  曾永宗
                                    法  官  任森銓
                                    法  官  王伯文
以上正本證明與原本無異。
不得上訴。
中    華    民    國    98    年    4     月    21    日
                                    書記官  陳武悅
附錄本判決論罪科刑法條：
中華民國刑法第339 條（普通詐欺罪）
意圖為自己或第三人不法之所有，以詐術使人將本人或第三人之
物交付者，處5 年以下有期徒刑、拘役或科或併科1 千元以下罰
金。


司法院資訊處製作；財團法人民間司法改革基金會備份。
